【裁判字號】    97,易,1387
【裁判日期】    971224
【裁判案由】    詐欺
【裁判全文】
臺灣士林地方法院刑事判決              97年度易字第1387號
公  訴  人  臺灣士林地方法院檢察署檢察官
被      告  乙○○
選任辯護人  許諺賓律師
上列被告因詐欺案件，經檢察官提起公訴（97年度偵字第6368號）
，本院判決如下：
    主  文
乙○○無罪。
    理  由
一、公訴意旨略以：被告乙○○明知將自己銀行帳戶提供他人使
    用而成為人頭帳戶，且依其常識及社會經驗，應有相當智識
    程度預見將成為不法集團收取他人受騙款項之用而幫助他人
    從事詐欺犯罪，竟基於縱他人以其金融帳戶實施詐欺犯行，
    不違背其本意之幫助詐欺取財犯意，於民國95年12月15日至
    同年月21日間某日，在淡水郵局以郵寄方式，將其所有95年
    12月15日申請變更印鑑後新領存摺、金融卡之臺灣郵政股份
    有限公司淡水郵局（下稱淡水郵局）帳號00000000000000號
    之金融帳戶存摺、金融卡及密碼，提供予姓名年籍不詳自稱
    「梁文城」之詐欺集團成員，供該詐欺集團作為存、提、匯
    款之用，以此方式幫助該犯罪集團向他人詐取財物。嗣該犯
    罪集團成員取得被告上開金融帳戶之存摺、提款卡及密碼後
    ，即意圖為自己不法之所有，於95年12月21日，在不詳地點
    ，發送電子郵件予甲○○，佯稱可代為辦理貸款，惟須先繳
    交保證金新臺幣（下同）2 萬3196元及法院強制執行費用 5
    萬4400元云云，致甲○○陷於錯誤，遂於95年12月22日匯款
    6 萬6000元至被告上開帳戶內。嗣因甲○○未貸得款項，始
    知受騙並報警處理，因認被告涉有刑法第339 條第1 項詐欺
    取財罪嫌。
二、按犯罪事實應依證據認定之，無證據不得認定犯罪事實；不
    能證明被告犯罪者，應諭知無罪之判決，刑事訴訟法第 154
    條第2 項、第301 條第1 項分別定有明文。又事實之認定，
    應憑證據，如未能發現相當證據，或證據不足以證明，自不
    能以推測或擬制之方法，為裁判基礎；且認定犯罪事實所憑
    之證據，雖不以直接證據為限，間接證據亦包括在內，然而
    無論直接證據或間接證據，其為訴訟上之證明，須於通常一
    般之人均不致有所懷疑，而得確信其為真實之程度者，始得
    據為有罪之認定，倘其證明尚未達到此一程度，而有合理之
    懷疑存在而無從使事實審法院得有罪之確信時，即應由法院
    為諭知被告無罪之判決，有最高法院40年台上字第86號判例
    、76年台上字第4986號判例可資參照。次按刑事訴訟法第16
    1 條已於91年2 月8 日修正公布，修正後同條第1 項規定：
    檢察官就被告犯罪事實，應負舉證責任，並指出證明之方法
    。因此，檢察官對於起訴之犯罪事實，應負提出證據及說服
    之實質舉證責任。倘其所提出之證據，不足為被告有罪之積
    極證明，或其闡明之證明方法，無從說服法官以形成被告有
    罪之心證，基於無罪推定之原則，自應為被告無罪判決之諭
    知，更有最高法院92年台上字第128 號判例意旨足參。
三、公訴人認被告涉有前開犯行，無非以被告供述、被害人甲○
    ○之指訴、郵政國內匯款執據、報案資料、前開淡水郵局帳
    戶開戶資料及交易明細表等為其論據。訊之被告雖不否認經
    由網路刊登之代辦貸款廣告而於上開時間、地點將前揭所申
    請開立之郵局帳戶存摺、金融卡、密碼寄予真實姓名年籍不
    詳自稱「梁文城」乙節，惟堅詞否認有何幫助詐欺犯行，辯
    稱：伊是委託代辦貸款，對方說要提供存摺以供製作薪資轉
    帳紀錄等語。
四、經查：
  (一)淡水郵局帳號00000000000000號之帳戶為被告所申請開立，
    因被告經由網路刊登之代辦貸款之廣告而依指示將該帳戶存
    摺、金融卡、密碼寄交自稱「梁文城」之人等情，為被告所
    不否認，而被告對於被害人甲○○於95年12月21日，因遭詐
    騙集團詐騙可代辦貸款，而依詐騙集團成員指示，於95年12
    月22日匯款6 萬6000元至被告上開帳戶內作為保證金及法院
    強制執行費用乙節亦無意見（見本院卷第2 、3 頁），核與
    證人即被害人甲○○證述遭詐騙之情節相符，並有被害人甲
    ○○提出之匯款執據、中華郵政股份有限公司三重郵局96年
    4 月9 日營字第0965000727號函暨所附被告前開淡水郵局帳
    戶開戶基本資料、交易明細表、被告於96年1 月25日經由內
    政部警政署檢舉信箱報案資料暨所附代辦貸款之網路廣告等
    在卷可稽（見刑案偵查卷第15、20至22、35頁、本院卷附之
    臺中市警察局第二分局97年9 月12日中分二警偵字第097002
    89 07 號函），應堪認定。
  (二)又被告供稱：伊於95年12月14日依自稱可代辦貸款之人聯繫
    後，將上開郵局帳戶存摺、金融卡、密碼寄交「臺中市○區
    ○○路184 號之5 梁文城」，對方收到存摺之後打電話表示
    所寄交之存摺已經登滿，沒有辦法辦薪資轉帳證明，必須再
    寄一本新的存摺，但是因為舊存摺已經寄給對方，又找不到
    印章，所以95年12月15日伊前往郵局辦理補發存摺及變更印
    鑑後，又將新領存摺寄給對方，但因為後來以電話聯繫對方
    詢問貸款進度，對方均稱就快下來，直至後來無法以電話聯
    繫，才覺有異，並以網路檢舉信箱報案等情，亦有中華郵政
    股份有限公司三重郵局前開函文所附更換印鑑申請書、前開
    檢舉信箱報案資料、中華郵政股份有限公司97年11月7 日儲
    字第0970083150號函等可參，則收取被告所寄交帳戶存摺、
    金融卡及密碼之人以存摺登滿無法辦理薪資轉帳證明而要求
    被告再寄交新存摺，被告信以為真而再次寄交存摺，是被告
    抗辯其主觀上是為了辦理貸款而寄交存摺、金融卡、密碼等
    詞，尚非不可採。
  (三)且被告於第二次寄交存摺之後，並未將所更換之印章一併寄
    交自稱「梁文城」之人，亦經被告提出印章1 枚，是被告對
    於此帳戶應仍有繼續使用之意，且無證據證明被告交付存摺
    、金融卡及密碼有因此而收取任何報酬，是難想見依一般常
    情，被告在未獲任何報酬之情形下，如對於帳戶可能遭詐欺
    集團使用一情已有明知或預見其發生而其發生並不違背其本
    意時，卻仍願意甘犯刑責、自陷囹圄，而將帳戶交予詐欺集
    團使用。
  (四)又被告於寄交存摺之後因遲遲無法接獲核貸之訊息，而心生
    疑慮，並於96年1 月25日經由內政部警政署檢舉信箱報案，
    提供網路廣告之資料供警方調查，警方並依該資料查詢被告
    寄交存摺之地址、網路刊登之人，亦確實有自稱「梁文城」
    之人租用臺中市○○路184 號之5 「北海飯店」，且委託飯
    店人員代為收取信件，而該網路廣告則是由自稱「洪先生」
    之人委託承平網路公司刊登者，有前開臺中市警察局第二分
    局函所附北海飯店人員陳姮媛、承平網路公司人員陳嘉成筆
    錄可佐，益徵被告辯以若知悉對方是詐欺集團成員，就不會
    交付存摺資料，伊也是被騙帳戶之人等詞，非不可採。
  (五)另報案資料係被害人甲○○發現遭騙後向員警所為之報案紀
    錄，僅能證明被害人甲○○曾經為上開報案行為，尚不足以
    對被告就交付帳戶資料足以幫助詐欺及行詐騙犯行乙節有明
    知之故意或預見其發生而其發生不違背其本意之未必故意為
    認定。
五、綜上所述，檢察官所舉之證據均不能證明被告主觀上確有幫
    助詐欺集團行詐騙犯行之故意，無從證明被告確實涉及上開
    犯行，不能使本院得有罪之確信，此外，復查無其他證據足
    證被告確有公訴人所指幫助詐欺犯行，不能證明被告犯罪，
    自應為被告無罪判決之諭知。
六、檢察官以97年9 月22日補充理由書請求就被害人宋芳瑜遭詐
    騙部分應一併審理乙節，因前開經檢察官起訴部分業經本院
    諭知無罪，是此部分既未經檢察官起訴，非起訴效力所及，
    本院自無從併予審酌，應由檢察官另行依法處理，亦附此說
    明。
據上論斷，應依刑事訴訟法第301條第1項，判決如主文。
本案經檢察官蔡啟文到庭執行職務
中    華    民    國    97    年    12    月    24    日
                  刑事第七庭  審判長法  官  劉秉鑫
                                    法  官  高雅敏
                                    法  官  黎惠萍
以上正本證明與原本無異。
如不服本判決，應於收受送達後10日內向本院提出上訴書狀，其
未敘述上訴理由者，應於上訴期間屆滿後20日內向本院補提理由
書狀（均須按他造當事人之人數附繕本）。「切勿逕送上級法院
」
                                    書記官  夏珍珍
中    華    民    國    97    年    12    月    24    日


司法院資訊處製作；財團法人民間司法改革基金會備份。
